臺灣臺南地方法院民事裁定　 100年度再易字第4號
聲請人即再審原告　　謝海泉
相對人即再審被告　　謝郭月裡
上列當事人間請求確認界址事件，再審原告對於本院中華民國99
年12月31日99年度再易字第15號再審確定判決，提起再審之訴，
本院裁定如下：
    主      文
再審之訴駁回。
再審訴訟費用新臺幣陸仟陸佰壹拾伍元由再審原告負擔。
    事實及理由
一、按再審之訴，應於30日之不變期間內提起；前項期間，自判
    決確定時起算，判決於送達前確定者，自送達時起算，民事
    訴訟法第500條第1項、第2 項定有明文。又不得上訴之判決
    ，於宣示時確定；不宣示者，於公告時確定，同法第398 條
    復有明文規定。而不得上訴，且不經宣示之判決，縱未公告
    ，仍因送達而告確定（民事訴訟法第238 條規定參照）。查
    本件再審原告係主張本院民國99年12月31日所為99年度再易
    字第15號確定判決有再審事由而提起本件再審之訴，前開判
    決係於100年1 月6日送達於再審原告，有送達證書可稽（本
    院99年度再易字第15號卷，第43頁），再審原告於100年1月
    31日提起本件再審之訴，亦有再審起訴狀上本院收狀章可參
    ，其未逾上開法定不變期間，合先敘明。
二、再審原告起訴主張：
（一）鈞院99年度再易字第15號確定判決有民事訴訟法第496條
      第1項第1款所定適用法規顯有錯誤之事由：
      鈞院99年度再易字第15號確定判決理由以「再審原告與再
      審被告謝郭月裡、謝德和間確認界址事件，經本院94年度
      簡上字第179號判決再審原告敗訴確定後，再審原告即先
      後提起再審之訴或聲請再審，歷經本院以95年度再易字第
      8號、96年度再易字第7號、96年度再易字第18號、97年度
      再易字第6號、97年度再易字第19號、99年度再易字第6號
      判決或裁定駁回等情，業據本院依職權調取上開民事卷宗
      核閱無訛。而再審原告提起本件再審之訴，經核閱其再審
      起訴狀所載，與其於99年度第6號所提出之再審聲請狀並
      無不同，除部分文字略有修改，其事實與理由並無差異。
      由此可知，再審原告並未指明99年度再易字第6號確定判
      決有如何合於法定再審事由之具體情事，僅係重申其歷來
      所提起再審之訴或聲請再審之事實與理由，顯然仍係就同
      一再審事由提起再審之訴。揆諸上開規定，於法即有不合
      ，應予駁回」為由駁回再審原告再審之訴，惟再審原告所
      有坐落台南縣麻豆鎮（改制後為台南市麻豆區）謝厝寮10
      83地號土地與再審被告謝德和所有坐落同段1083之3地號
      、再審被告郭月裡所有坐落同段1083之4地號、再審被告
      方福田即方謝美英之繼承人所有1083之5地號土地相鄰，
      茲因地政單位測量錯誤，導致再審被告原有土地之界線往
      後退縮，且再審原告於56年間於分割前系爭1083地號土地
      上建造竹仔厝5間，每間寬10台尺、長24台尺、面積6台坪
      24才，其中4間分別賣與再審被告方福田之繼承人方謝美
      英、訴外人謝金虎、王晨銀及謝忠村等人，嗣輾轉由再審
      被告等人買受，並無出賣土地所有權，嗣因訴外人王陳銀
      怕土地使用權有問題而要求土地權利登記，因此，再審原
      告委由代書依前開寺間竹仔厝所在確定位置丈量面積後辦
      理登記，以示土地之使用權，惟代書竟為土地持分權移轉
      登記，當時有與買受人約定以「路邊店仔公壁基礎為界址
      」，嗣後因系爭1083地號土地其餘共有人之一謝福祥請求
      按各共有人應有部分比例裁判分割共有物，然於共有物分
      割訴訟進行中，茲因台南縣線道173號道路拓寬為18公尺
      ，導致系爭1083地號部分土地遭徵收，徵收土地之位置大
      致為前開竹仔厝所在之前半部位置，導致每間竹仔厝僅剩
      餘寬10台尺、長12台尺、面積3台坪13才，因此，兩造土
      地之界址應以前開竹仔厝遺留牆壁之共同壁中心線為準，
      即本院94年度營簡字第294號判決附圖（下稱附圖）所示
      AB點連接線，而非CD點連接線，故本院99年度再易字第15
      號確定判決適用法規顯有錯誤等語。
（二）並聲明：
    1.本院99年度再易字第15號、99年度再易字第6號、97年度
      再易字第19號、97年度再易字第6號、96年度再易字第18
      號、96年度再易字第7號、95年度再易字第8號、94年度簡
      上字第179號確定判決或裁定及本院新營簡易庭94年度營
      簡字第294號判決均廢棄。
    2.第一項廢棄部分請求判決確認再審原告所有坐落於臺南市
      麻豆區○○○段1083號土地與再審被告謝德和所有坐落同
      地段1083-3地號土地、再審被告謝郭月裡所有坐落同地段
      1083-4地號土地之界址，應以原審判決附圖所示A、B兩點
      連接線為界。
    3.第一項廢棄部分，再審被告謝德和應將前開地段如附圖所
      示，編號建1083-3（A）部分，面積13平方公尺、編號建
      1083 -4（A）部分，面積8平方公尺之鐵皮建築物、及編
      號建1083（A）部分，面積9平方公尺之帆布建築物拆除。
      再審被告謝德和應將如附圖所示編號1083-3（A）部分面
      積（即越界部分）16平方公尺、再審被告謝郭月裡應將如
      附圖所示編號建108 3-4（A）部分面積8平方公尺移轉登
      記予再審原告所有。再審被告謝德和應將如附圖所示編號
      1083-3（A）部分（面積同上）、1083（A）部分面積9平
      方公尺土地返還予再審原告，再審被告謝郭月裡並應將前
      開附圖所示編號建1083-4（A）部分之土地，返還與再審
      原告。
三、按提起再審之訴，應依民事訴訟法第501條第1項第4款表明
    再審理由，及關於再審理由並遵守不變期間之證據，此為必
    須具備之程式。所謂表明再審理由，必須指明確定判決有如
    何合於法定再審事由之具體情事始為相當，倘僅泛言有何條
    款之再審事由，而無具體情事者，仍難謂已合法表明再審事
    由。既未合法表明再審事由，即為無再審之事由，性質上無
    庸命其補正，觀諸最高法院61年台再字第137號判例甚明。
    又再審之訴法院認無再審理由，判決駁回後，不得再以同一
    理由，對於原確定判決或駁回再審之訴之確定判決，更行提
    起再審之訴，民事訴訟法第498條之1定有明文。經查，本件
    再審原告與再審被告謝郭月裡、謝德和及方福田之被繼承人
    方謝美英間確認界址事件，經本院94年度簡上字第179號判
    決再審原告敗訴確定後，再審原告即先後提起再審之訴或聲
    請再審，歷經本院以95年度再易字第8號、96年度再易字第7
    號、96年度再易字第18號、97年度再易字第6號、97年度再
    易字第19號、99年度再易字第6號及99年度再易字第15號判
    決或裁定駁回等情，業據本院依職權調取上開民事卷宗核閱
    無訛。而再審原告提起本件再審之訴，核其再審聲請狀所載
    ，僅泛言本院99年度再易字第15號確定判決適用法規顯有錯
    誤，並重申其於本院新營簡易庭94年度營簡字第294號確認
    界址事件中「兩造土地之界址應以前開竹仔厝遺留牆壁之共
    同壁中心線為準，即附圖所示AB點連接線，而非CD點連接線
    」之主張，並未指明本院99年度再易字第15號確定判決有如
    何適用法規顯有錯誤之具體情事，揆諸上開說明，難謂已合
    法表明再審理由；況且，經本院依職權調取上開民事卷宗，
    再審原告前次提起本院99年度再易字第15號再審之訴事件，
    核其再審聲請狀所載，確與其於本院99年度再易字第6號再
    審之訴事件中所提之再審聲請狀除部分文字略有修改外，其
    事實與理由並無不同。由此可知，再審原告對於本院99年度
    再易字第15號確定判決有如何合於法定再審事由之具體情事
    ，僅一再重申歷來所提起再審之訴或聲請再審之事實與理由
    ，顯然仍係就同一再審事由提起再審之訴。揆諸前揭條文及
    判例意旨，本件再審之訴，於法不合，逕以裁定駁回之。
五、本件再審訴訟費用確定為新臺幣6,615 元，應由再審原告負
    擔，爰確定如主文第2 項所示。
六、據上論結：本件再審之訴顯不合法，依民事訴訟法第502條
    第2項、第78條，裁定如主文。
中    華    民    國   100    年    9     月    26    日
                  民事第二庭審判長法  官  蔡孟珊
                                  法  官  高俊珊
                                  法  官  田玉芬
以上正本係照原本作成
如對本裁定抗告，須於裁定送達後10日之不變期間內，向本院提
出抗告狀。
中    華    民    國   100    年    9     月    28    日
                                  書記官  劉紀君